【裁判字號】    95,訴,30
【裁判日期】    950815
【裁判案由】    違反毒品危害防制條例
【裁判全文】
臺灣屏東地方法院刑事判決                95年度訴字第30號
公  訴  人  臺灣屏東地方法院檢察署檢察官
被      告  甲○○
                    12號
                    號3樓
                    （現於臺灣屏東看守所羈押中）
上列被告因違反毒品危害防制條例案件，經檢察官提起公訴（94
年度毒偵字第2830號），被告於準備程序中先就被訴事實為有罪
之陳述，本院合議庭裁定改依簡式審判程序審理，判決如下：
    主  文
甲○○連續施用第一級毒品，累犯，處有期徒刑壹年；又施用第
二級毒品，累犯，處有期徒刑柒月。應執行有期徒刑壹年伍月。
    事  實
一、甲○○前因施用毒品案件，由臺灣屏東地方法院檢察署檢察
    官提起公訴並聲請強制戒治，經本院於民國90年7 月31日以
    90年度訴字第453 號判處應執行有期徒刑10月，於90年8 月
    27日判決確定，並於92年9月9日縮刑期滿執行完畢；強制戒
    治部分於91年8 月11日執行期滿。詎其仍未戒除毒癮，於前
    揭強制戒治執行完畢後5 年內，復基於施用第一級毒品海洛
    因之概括犯意，自94年8 月初某日起至同年9 月1 日3 時許
    止，連續在屏東縣恆春鎮○○路附近等處，以1 日施用1 次
    之頻率，以注射針筒注射之方式，施用第一級毒品海洛因多
    次；另基於施用第二級毒品甲基安非他命之犯意，於94年9
    月1 日14、15時許，在屏東縣恆春鎮○○路30之1 號，以將
    甲基安非他命置入吸食器以火燒烤吸食煙霧之方式，施用第
    二級毒品甲基安非他命1 次。嗣為警於94年9 月1 日17時20
    分許，在屏東縣恆春鎮○○路30之1 號查獲，且經其同意採
    尿送驗後，其尿液呈嗎啡、甲基安非他命陽性反應。
二、案經屏東縣警察局恆春分局報告臺灣屏東地方法院檢察署檢
    察官偵查起訴。
    理  由
一、上開被告甲○○施用海洛因及甲基安非他命之犯罪事實，業
    經被告於本院審理時坦承不諱，又其於94年9 月1 日為警查
    獲後於警察局所採集之尿液經送檢驗結果，確均呈嗎啡及甲
    基安非他命陽性反應，有臺灣檢驗科技股份有限公司94年9
    月22日報告編號KＺ000000000000號濫用藥物尿液檢驗報告、
    屏東縣警察局恆春分局毒品案件涉嫌人尿液採證編號姓名對
    照表各1 紙在卷可稽，此為鑑定機關本於專業知識及以精密
    儀器測試後所得之結論，自可憑信。故被告上開施用海洛因
    及甲基安非他命之自白，核與事實相符，而堪採信。又被告
    曾因施用毒品案件，經送強制戒治，於91年8 月11日執行期
    滿一情，有臺灣屏東地方法院檢察署刑案資料查註紀錄表及
    臺灣高等法院被告前案紀錄表各1 份附卷可佐。是本件事證
    明確，被告施用海洛因及甲基安非他命之犯行，均堪以認定
    。
二、論罪科刑：
  (一)按行為後法律有變更者，適用行為時之法律。但行為後之法
    律有利於行為人者，適用最有利於行為人之法律。修正後刑
    法第2 條定有明文。查本件被告行為後，刑法總則編於94年
    2 月2 日大幅修正公布後，於95年7 月1 日正式施行，而修
    正後刑法第2 條第1 項之規定乃為與刑法第1 條罪刑法定主
    義相互契合，而貫徹法律禁止溯及既往原則，係規範行為後
    法律變更所生新舊法律比較適用之準據法，是以刑法第2 條
    第1 項雖經修正，但因屬適用法律之準據法，本身尚無比較
    新舊法之問題，應一律適用裁判時之修正施行後刑法第2 條
    之規定以決定適用之刑罰法律，先予辨明。又所稱之「法律
    」，係指刑罰所依存的整體法律狀態，故法律有變更應指足
    以影響行為的可罰性與法律效果的法令因修正或廢止而有所
    變更而言。所以刑法法律變更概念，應界定在法律規定的改
    變，足以影響刑罰權判斷者而言，刑法總則的變更，自然會
    影響到個別犯罪的成立，乃至於法律效果的結構，自屬法律
    變更，應為新舊法之比較。再者，比較時應就罪刑有關之共
    犯、未遂犯、想像競合犯、牽連犯、連續犯、結合犯，以及
    累犯加重、自首減輕暨其他法定加減原因 (如身分加減)與
    加減例等一切情形，綜其全部罪刑之結果而為比較，而為整
    體之適用，不能割裂而分別適用新舊法有利之條文（最高法
    院95年5 月23日刑事庭第8 次會議決議可資參照），首先敘
    明。茲因本件論罪科刑所適用刑法法律有下列變更，爰比較
    新舊法如下：
  1.被告行為後，刑法第56條連續犯之規定，已於上開新法公布
    刪除，並於95年7 月1 日施行，則被告之犯行，因行為後新
    法業已刪除連續犯之規定，此刪除雖非犯罪構成要件之變更
    ，但顯已影響行為人刑罰之法律效果，自屬法律有變更，依
    修正後刑法第2 條第1 項規定，比較新、舊法結果，如依舊
    法被告僅成立一罪，得加重其刑至二分之一；如依新法被告
    將成立數罪，併合處罰。是仍應適用較有利於被告之行為時
    法律即舊法，而論以連續犯（最高法院95年第8 次刑事庭會
    議決議參照）。
  2.又被告前因施用毒品案件，經本院於90年7 月31日以90年度
    訴字第453 號判處應執行有期徒刑10月，於90年8 月27日判
    決確定，並於92年9 月9 日縮刑期滿執行完畢，有臺灣高等
    法院被告前案紀錄表1 份附卷可按，茲於5 年以內再故意犯
    本件有期徒刑以上之罪，不論依修正前之刑法第47條，或修
    正後之刑法第47條第1 項之規定，均構成累犯，修正後規定
    對被告而言並無較為有利之情形，應依修正後刑法第2 條1
    項前段規定，逕依修正前之刑法第47條規定，論以累犯。
  3.關於定執行刑之依據，被告行為時修正前刑法第51條第5 款
    規定：「宣告多數有期徒刑者，於各刑中之最長期以上，各
    刑合併之刑期以下，定其刑期。但不得逾20年」，嗣同條文
    但書修正為「但不得逾30年」，此部分修正固雖非犯罪構成
    要件或刑罰之變更，但因被告所犯數罪名，數罪併罰受多數
    有期徒刑之宣告，其定應執行刑期之上限為何，顯已影響行
    為人刑罰結果，自屬法律有變更，而有比較新舊法之必要，
    茲因適用修正施行前刑法第51條第5 款之規定定應執行刑之
    最高刑期限制為20年，對於被告顯然較為有利，故依修正後
    刑法第2 條第1 項但書適用較有利於被告之修正施行前刑法
    第51條第5 款之規定。
  4.本件綜合比較結果，認依修正前刑法對被告較為有利，是應
    一體適用修正前刑法即行為時刑法論處。
  (二)核被告所為，係犯毒品危害防制條例第10條第1 項、第2 項
    之施用第一級、第二級毒品罪。其於施用海洛因與甲基安非
    他命前持有海洛因與甲基安非他命犯行，各為其施用之高度
    行為所吸收，均不另論罪。被告多次施用海洛因之行為，時
    間緊接，觸犯構成要件相同之罪名，顯係基於概括犯意為之
    ，應依修正前刑法第56條規定論以連續犯並加重其刑。另查
    被告前因施用毒品案件，由臺灣屏東地方法院檢察署檢察官
    提起公訴並聲請強制戒治，經本院於90年7 月31日以90年度
    訴字第453 號判處應執行有期徒刑10月，於90年8 月27日判
    決確定，並於92年9 月9 日縮刑期滿執行完畢，有臺灣屏東
    地方法院檢察署刑案資料查註紀錄表及臺灣高等法院被告前
    案記錄表在卷可參，其於有期徒刑執行完畢後5 年以內再犯
    本件有期徒刑之上述2 罪，均為累犯，應加重其刑，而就其
    施用第一級毒品海洛因部分，有2 種刑之加重事由，應遞加
    重之。被告所犯之上述2 罪，犯意各別，行為互異，應分論
    併罰之。爰審酌被告曾因施用毒品經送強制戒治且受刑罰科
    刑執行完畢，仍未能戒斷其施用毒品之惡習，足見其陷溺已
    深，惟因施用毒品均僅係戕害其自己身心並無加害他人，犯
    罪後坦承犯行、態度尚稱良好等一切情狀，分別量處如主文
    所示之刑，並定其應執行刑。
據上論斷，應依刑事訴訟法第273 條之1 第1 項、第299 條第1
項前段，毒品危害防制條例第10條第1 項、第2 項，刑法第2 條
第1 項前段、第11條前段、修正前刑法第56條、第47條、第51條
第5 款，判決如主文。
本案經檢察官潘國威到庭執行職務。
中    華    民    國    95    年    8     月    15    日
                  刑事第一庭    法  官  黃聖涵
以上正本證明與原本無異。
如不服本判決應於收受本判決送達後十日內向本院提出上訴書狀，
其未敘述上訴理由者，並得於提起上訴後十日內向本院補提理由
書狀（均須按他造當事人之人數附繕本）「切勿逕送上級法院」
中    華    民    國    95    年    8     月    15    日
                                書記官  蘇雅慧
附錄本案論罪科刑法條
毒品危害防制條例第10條
施用第一級毒品者，處 6 月以上 5 年以下有期徒刑。
施用第二級毒品者，處 3 年以下有期徒刑。


司法院資訊處製作；財團法人民間司法改革基金會備份。
